最高法院刑事判決                                  八十七年度台非字第五三號
    上訴人  最高法院檢察署檢察總長
    被  告  甲○○
右上訴人因被告煙毒案件，對於台灣高等法院高雄分院中華民國八十六年六月二十五
日終審確定判決（八十六年度上訴字第一五七一號，起訴案號：台灣高雄地方法院檢
察署八十六年度偵字第三五六九號），認為違法，提起非常上訴，本院判決如左：
    主  文
原審關於訴訟程序違背法令部分撤銷。
    理  由
非常上訴理由稱：「按被告經合法傳喚，無正當之理由不到庭者，得不待其陳述，逕
行判決；而文書送達於在監獄或看守所之人，應囑託該監所長官為之。刑事訴訟法第
三百七十一條、第五十六條第二項分別定有明文。次按除有特別規定外，被告未於審
判期日到庭而逕行審判者，其判決當然為違背法令，同法第三百七十九條第六款亦有
明文規定。本件被告甲○○違反肅清煙毒條例案件，原法院指定（民國）八十六年十
二月二日為審判期日，雖經送達傳票於被告住址，惟被告於審判期日前之八十六年十
月十四日即因另一違反麻醉藥品管理條例案件經押於台灣高雄看守所，迄至同年十
二月九日，有該看守所八十七年二月十日高所正總名字第一五八號函可稽。查原法院
未依法囑託該看守所長官送達傳票，且臨期亦未予簽提，致被告事實上不能到庭應訊
。是被告屆時未到庭，並非經合法傳喚，無正當之理由。原法院以其經合法傳喚無正
當之理由不到庭，乃不待其陳述，逕行判決，揆諸前開說明，其判決當然為違背法令
，且不利於被告，案經確定，爰依刑事訴訟法第四百四十一條、第四百四十三條提起
非常上訴，以資糾正」等語。
本院按被告經合法傳喚無正當理由不到庭者，得不待其陳述逕行判決，固為刑事訴訟
法第三百七十一條所明定；但有正當理由而不能到庭者，即無適用之餘地。又被告未
於審判期日到庭而逕行審判者，其判決當然為違背法令，同法第三百七十九條第六款
亦著有明文。本件被告甲○○因煙毒案件，原審指定八十六年十二月二日為審判期日
，其傳票雖於八十六年十一月十三日送達至被告住所由其家屬代收，併蓋用被告之印
章。惟被告於同年十月十四日即因另犯違反麻醉藥品管理條例案件押於台灣高雄看
守所，迄同年十二月九日始由台灣高雄地方法院檢察署檢察官提訊釋放。有台灣高雄
看守所八十七年二月十日高所正總名字第一五八號函在卷可稽。是原審於審判期日未
予借提受押之被告致其事實上不能到庭應訊，乃有其正當之理由。原審以被告經合
法傳喚無正當理由不到庭陳述而逕行判決，稽之前開說明，其判決當然為違背法令。
案經確定，非常上訴意旨執以指摘，洵有理由，應由本院將原審關於訴訟程序違背法
令部分撤銷，以資糾正。
據上論結，應依刑事訴訟法第四百四十七條第一項第二款，判決如主文。
中      華      民      國    八十七    年      三      月    二十六    日
                              最高法院刑事第八庭
                                  審判長法官  紀  俊  乾
                                        法官  楊  商  江
                                        法官  黃  正  興
                                        法官  楊  文  翰
                                        法官  陳  正  庸
      右正本證明與原本無異
                                              書  記  官
中      華      民      國    八十七    年      三      月     三十     日
